臺灣高等法院刑事判決　　　　　　　　　　　　　九十二年度上訴字第四四九六號
　　上　訴　人　臺灣板橋地方法院檢察署檢察官
　　被　　　告　甲○○
　　選任辯護人　蕭元亮律師
右上訴人因被告偽造文書案件，不服臺灣板橋地方法院九十一年度訴字第一○六六號
，中華民國九十二年十月三日第一審判決（起訴案號：臺灣板橋地方法院檢察署八十
八年度偵字第二三八五○號），提起上訴，本院判決如左：
    主  文
上訴駁回。
    理  由
一、公訴意旨略以：被告甲○○（簡稱被告）係臺北縣永和市○○路五十九巷九弄十
    一號一樓達興建設股份有限公司（簡稱達興公司）之實際負責人，於民國（下同
    ）八十年八月二十五日邀請乙○○投資新臺幣（下同）六百萬元入股該公司所興
    建座落於台北縣樹林市○○街○段三○五地號土地上之住宅營建工程，詎被告甲
    ○○於房屋完工後，未結算工程之盈虧，即於八十二年七月二十七日與其他出資
    之股東王金燦、林錫金、林振福、林銘輝、張明仁（已去世）等人在臺北市○○
    路之福華飯店商討如何分配餘屋，獨漏未通知告訴人乙○○（簡稱告訴人），被
    告於席間並諉稱可代表告訴人，旋於「合建住宅投資人協議書中」擅自偽造告訴
    人之簽名，足以生損害於告訴人，因認被告涉犯刑法第二百十條之偽造文書罪嫌
    。
二、按犯罪事實應依證據認定之，無證據不得認定其犯罪事實，刑事訴訟法第一百五
    十四條第二項定有明文。又告訴人之告訴，係以使被告受刑事訴追為目的，是其
    陳述是否與事實相符，仍應調查其他證據以資審認，最高法院五十二年台上字第
    一三○○號判例亦有明文。訊之被告堅決否認犯行，辯稱：伊確實有取得乙○○
    之授權，故伊在協議書中簽告訴人的名字完全合法，且本案對於告訴人並無產生
    任何損害，沒有偽造文書犯行等語。
三、經查，本件公訴人認被告涉有偽造文書之犯行，無非係以被告自承在前揭「合建
    ，復有該協議書一份在卷可佐，為其主要論據。惟查：（一）、告訴人雖指訴被
    告未取得其授權涉有偽造文書罪嫌，惟為被告否認，被告並堅稱已獲得告訴人之
    概括授權全權處理告訴人投資達興公司於樹林市之合建住宅投資事宜等語，雙方
    各執一詞。惟參諸證人楊維亞於原審證稱：伊係被告之司機，伊認識告訴人，伊
    因擔任被告司機與被告一起去過告訴人住宅，並且一同吃過飯，告訴人在很多場
    合表示被告辦事渠放心，公司開會被告去處理即可等語（參原審卷第一宗第一八
    九頁），該證人雖未就本件「合建住宅投資人協議書」是否授權加以證實，但被
    告之辯解亦確有相當可信程度，揆之前開判例意旨，已難僅依告訴人之指訴認定
    被告犯罪；（二）、觀諸本件主要之證據，亦即被告於八十二年七月二十七日與
    其他出資股東在台北市福華飯店內代理告訴人所簽立之「合建住宅投資人協議書
    」，該協議書末端確實載有由被告簽署「戊方：乙○○代理人甲○○」等文字，
    惟細按該文字之內容，係被告以告訴人代理人自居，上開協議書顯示之意義為：
    協議書簽署時告訴人未到場而係由被告以告訴人代理人身分為之，參諸現場目擊
    證人林銘輝、林振福於檢察官訊問時亦證稱：告訴人沒有參加會議，被告表示其
    代理告訴人等語（參八十四年度偵字第六六○七號卷第三三頁正面），堪認被告
    並未直接捏造告訴人名義製作該協議書，亦未使人誤認協議書係告訴人親自到場
    簽署，被告所為核與偽造文書罪係以捏造他人名義製作文書之構成要件有間，縱
    本件被告未得告訴人同意而為上開文字之簽署，亦難謂被告所為係觸犯偽造文書
    罪名。告訴人如認為其並未授權被告代理，大可主張不受該協議書效力之拘束。
    綜上兩點，本件被告與告訴人間是否存有代理權之授與，應純屬民事糾葛，告訴
    人應循民事途徑解決。本件公訴人所提之上開證據，不能證明被告有偽造文書之
    犯行，被告又堅決否認犯行，此外，復查無其他積極證據證明被告有何公訴人所
    指訴之犯行，應認本件不能證明被告犯罪。至於告訴人於本院雖具狀認被告所為
    另犯有詐欺罪行，且與起訴部分具有裁判上一罪之關係，檢察官於本院蒞庭時亦
    表示被告另涉有詐欺、侵占罪嫌，並與偽造文書罪間具有牽連犯之關係，請求一
    併審理。惟本件公訴人既僅就被告所涉偽造文書部分提起公訴未及於詐欺部分，
    兩者之社會基本事實不同，起訴部分既不認定犯罪，即與其他涉嫌部分不具有裁
    判上一罪之關係，法院自不得就其他部分併予審理，併此敘明。
四、原審以不能證明被告犯罪，而為無罪判決之諭知，並說明台灣板橋地方法院檢察
    署九十一年度偵字第九三八八號併辦部分，因無裁判上一罪之關係，復未據起訴
    ，應退回併辦，核無不合。公訴人循告訴人之請求，提起本件上訴，上訴意旨以
    ：文書作成之名義人是否限於逕以名義人為表意人，而有捏造或冒用其名義之情
    事，始能論以偽造文書罪，非無爭執之餘地。一般社會交易經驗，以文書表意者
    ，本不必皆須自己製作，授權使他人代為者，本人仍不失為表意人，此非為民法
    代理一節所明定，尤為一般交易所常見，換言之，設有假冒他人授權之名義而製
    作虛偽文書者，在法理上，自與有形偽造相當，原審見解於現今交易頻繁，難以
    事事躬親之工商社會，似有法益保護不週之感，再者，以代理名義完成之文書，
    其法律效果歸屬於本人，故社會上一般人所信賴者係本人，並非代理人，若謂直
    接冒本人名義簽名者構成犯罪，而冒稱為本人之代理人即不能成立，其間差別，
    亦有違一般人民之法律感情，就本案而言，同時亦危害其他參與協議之合夥人之
    交易安全等語，執以指摘原判決不當，惟所提乃為公訴人法律上之意見，並未再
    提出積極證據以實其說，揆諸首揭說明，其上訴為無理由，應予駁回。
據上論斷，應依刑事訴訟法第三百六十八條，判決如主文。
本案經檢察官鄭富銘到庭執行職務。
中　　　華　　　民　　　國　　九十三　　年　　　三　　　月　　　四　　　日
                              臺灣高等法院刑事第二十庭
                                  審判長法  官  洪  政  雄
                                        法  官  李  春  地
                                        法  官  鄧  振  球
右正本證明與原本無異。
如不服本判決，應於收受送達後十日內向本院提出上訴書狀，其未敘述上訴之理由者
並得於提起上訴後十日內向本院補提理由書（均須按他造當事人之人數附繕本）。
                                        書記官  洪  秋  帆
中　　　華　　　民　　　國　　九十三　　年　　　三　　　月　　　八　　　日
